【裁判字號】    92,上易,971
【裁判日期】    921126
【裁判案由】    債務不履行損害賠償
【裁判全文】
臺灣高等法院民事判決      九十二年度上易字第九七一號
    上  訴  人  甲○○
    被上訴  人  乙○○
右當事人間債務不履行損害賠償事件，上訴人對於中華民國九十二年七月三十一日臺
灣宜蘭地方法院九十一年度訴字第三二三號第一審判決提起上訴，經本院於九十二年
十一月十二日言詞辯論終結，判決如左：
    主      文
上訴駁回。
第二審訴訟費用由上訴人負擔。
    事      實
甲、上訴人方面：
  一、聲明：
    (一)原判決不利於上訴人部分廢棄。
    (二)右廢棄部分，被上訴人應再給付上訴人新臺幣（下同）四十八萬五千元，及自
      原審起訴狀繕本送達翌日起算之法定利息。
    (三)第一、二審訴訟費用均由被上訴人負擔。
  二、陳述：除與原判決記載相同者，茲引用之外，補陳：
    (一)系爭房屋受損部分之修復費用應為四十三萬四千元，有上訴人提出之估價單為
      憑。至於臺灣省建築師公會宜蘭辦事處鑑定之修復費用十一萬五千元，顯不足
      以將系爭房屋回復原狀，不足採信。
    (二)上訴人因本件訴訟，須常請假上法院及支出交通費用，致精神上受有十六萬六
      千元之損害。
    (三)原審法官在函請臺灣省建築師公會宜蘭辦事處鑑定系爭房屋受損部分之修復費
      用前，已言明費用由被上訴人支付，且本件系爭房屋係因被上訴人之行為而損
      壞，自應由被上訴人負擔費用，詎原審竟判決上訴人需負擔百分之八十之訴訟
      費用，顯不合理。
  三、證據：除援用原審所提證據外，補提：
    (一)原法院九十一年度易字第二號刑事判決；
    (二)本院九十一年度上易字第二二九○號刑事判決；
    (三)費用申請書一件；
    (四)照片數幀；
    (五)宜蘭縣宜蘭市調解委員會九十年五月二十五日市調字第二十四號通知、調解筆
      錄各一件等為證。
乙、被上訴人方面：未於言詞辯論期日到場，亦未提出任何書狀，作何聲明或陳述。
    理    由
一、本件被上訴人未於言詞辯論期日到場，核無民事訴訟法第三百八十六條所列各款
    情事，爰依上訴人聲請，由其一造辯論而為判決。
二、上訴人起訴主張：被上訴人於九十年間在宜蘭市○○街一四八之七號房屋樓頂搭
    建廣告招牌時，未經伊同意，逕將招牌之部分基座搭建於伊所有門牌宜蘭市○○
    街一四八之六號之建物屋頂上，其中招牌支柱之螺絲釘並鑽入系爭房屋之樓頂板
    或三樓頂圍牆。被上訴人上開竊佔行為，業經法院判決有罪確定。被上訴人其後
    雖已將招牌占用系爭房屋部分予以拆除，惟系爭房屋屋頂已產生裂縫，致屋內門
    窗、牆壁、樓梯扶手等處因漏水受損或油漆剝落、門窗變形，經估價伊須支出四
    十三萬四千元之費用修補伊房屋之損害。另伊因系爭訴訟，須常請假上法院及支
    出交通費用，致精神上受有十六萬六千元之損害。爰依侵權行為之法律關係，請
    求被上訴人賠償六十萬元及法定遲延利息等情（原審判命被上訴人應給付上訴人
    十一萬五千元及自九十一年十月十五日起算之法定遲延利息，駁回上訴人其餘請
    求，上訴人就原審駁回部分提起上訴，被上訴人就原審判命給付部分並未聲明不
    服）。
    被上訴人於原審以：伊於裝釘招牌時雖在系爭房屋之屋頂鑽孔，造成裂縫，而可
    能產生漏水之疏失，惟系爭房屋長久無人居住，年久失修，損害不可能均係伊裝
    釘招牌所引起。更何況，系爭房屋上方僅有部分招牌支柱，招牌重量均在系爭房
    屋隔壁之建物屋頂上，不可能造成嚴重損害，上訴人請求賠償六十萬元，顯屬過
    高等語，資為抗辯。
三、經查：被上訴人於九十年初在宜蘭市○○街一四八之七號房屋樓頂搭建廣告招牌
    時，未經上訴人同意，逕將招牌（長一０．三公尺，寬一．六五公尺，高二．三
    ０公尺）之部分基座搭建於上訴人所有之門牌號碼宜蘭市○○街一四八之六號建
    物屋頂上，其中招牌支柱之螺絲釘並鑽入上訴人房屋之樓頂板或三樓頂圍牆；嗣
    經上訴人對被上訴人提起刑事竊佔之告訴，被上訴人之竊佔犯行，業經臺灣宜蘭
    地方法院九十一年度易字第二號判決以：被上訴人意圖為自己不法之利益，而竊
    佔他人之不動產，判處拘役三十日，如易科罰金以參佰元折算壹日在案，並經本
    院九十一年度上易字第二二九０號判決駁回上訴而確定，被上訴人於竊佔刑事案
    件中已將占用上訴人房屋屋頂之招牌基座拆除等事實，業據上訴人於原審提出本
    院九十一年度上易字第二二九０號刑事判決、建物使用執照、土地及建物所有權
    狀、土地暨建物登記謄本各一份為證（原審卷第二五至三二頁），並為被上訴人
    所不爭執，且經原審法院調閱上開刑事卷宗核閱屬實，應堪信為實在。
四、次查被上訴人將招牌支柱之螺絲釘穿透系爭房屋之樓頂板，造成樓梯間天花板產
    生裂縫，遇雨即滲水至屋內，導致牆壁、門窗、樓梯扶手等受有損害之情，業經
    原審法院至現場履勘，並經臺灣省建築師公會宜蘭縣辦事處會勘鑑定明確，此有
    勘驗筆錄及現場照片在卷足憑（原審卷第一００至一一０頁）；上揭公會鑑定結
    果認為：「系爭房屋之損害原因：鑑定標的物房屋鄰房招牌施工時，由於支架固
    定螺絲穿透樓梯間之平頂版，若未適時施作防水層則屋突樓梯間平頂版遇雨即滲
    水至屋內而導致損害」等語，有該公會九十二年六月時七日台建師宜鑑字第一０
    四號鑑定報告書可稽（鑑定報告書外放）。是系爭房屋所受之損害確係被上訴人
    竊佔行為所肇致，二者間具有相當因果關係，足堪認定，故被上訴人辯稱：上訴
    人房屋之損害非因其行為所致云云，委無可採。從而，上訴人基於侵權行為之法
    律關係，請求被上訴人負損害賠償責任，洵屬有據。
五、按負損害賠償責任者，除法律另有規定或契約另有訂定外，應回復他方損害發生
    前之原狀，債權人得請求支付回復原狀所必要之費用，以代回復原狀，民法第二
    百十三條第一項、第三項分別定有明文。上訴人主張：就被上訴人竊佔行為致上
    訴人之系爭房屋受損，經伊委託訴外人稔豐土木包工業、重興鋁門窗行、遠信油
    漆企業有限公司、宜中企業社估價後，回復原狀所需之修復費用共計四十三萬四
    千元等語（估價單總計金額為四十三萬四千二百二十元，上訴人請求四十三萬四
    千元），固據提出估價單四紙為憑（原審卷第七至十頁）。惟查：
  (一)上訴人提出之四紙估價單其上僅列修復項目，項目費用之估算依據及修復項目是
    否確與被上訴人竊佔行為有關，尚無從確定，經原審法院傳訊證人林梧桐證稱：
    「當時確實屋頂上有招牌，至於裂縫是否為招牌所引起的我沒有辦法作判斷，我
    主要是依上訴人告訴我的損害來做判斷」；證人張慶海陳稱：「會造成這些損害
    原因有很多種，可能是因為地震、外物入侵，樓板層龜裂有可能是因為招牌的原
    因，而且招牌如釘在外牆，就有可能造成外牆損害，反之則沒有，至於地下室漏
    水的原因，依我當時的判斷，因為防火巷被堵住，導致排水溝的水內流，所以地
    下室積水，所以跟招牌沒有關係」；另證人蕭正雄亦證稱：估價時上訴人並未告
    知或請其等判斷受損害之原因是否為招牌所致等語明確（原審卷第六三至六七頁
    ），亦即上開三證人之估價內容無法證實其上所列修復項目之費用確均由被上訴
    人竊佔行為所致，故上訴人提出之估價單，尚難憑採作為上訴人修復系爭房屋損
    害之依據。
  (二)就系爭房屋因被上訴人竊佔行為肇致之損害，回復原狀之合理修復費用為若干，
    經原審法院囑託臺灣省建築師公會宜蘭縣辦事處鑑定，將各項損害及修復費用逐
    一列於估算表上，共計為十一萬五千元，亦有該公會之鑑定報告書第十四頁可參
    。鑑於上開鑑定單位係由建築師組成之公會，與上訴人委託之估價人相較，前者
    具有較高之專業能力，且立場更具有公正性。況上訴人委請之估價人於估價時並
    未判斷估價項目是否確由被上訴人之竊佔行為所致，另臺灣省建築師公會提出之
    修復費用估算表詳列內容、數量及單價後，再予計算，自應認臺灣省建築師公會
    之鑑定報告遠比上訴人提出之估價單四紙更具客觀性，而為可採。
    本件上訴人指陳：上開公會之估價與現實差距太多，被上訴人則指摘：鑑定報告
    之估價太高云云，核均係空口指摘，殊不可取。是上訴人因被上訴人之竊佔行為
    肇致房屋損害，而得請求之回復原狀合理修復費用為十一萬五千元，上訴人主張
    為四十三萬四千元，尚非可採，逾上開數額之請求，洵非正當，不應准許。
六、上訴人另主張：伊因被上訴人之侵權行為，致花費時間訴訟及支出交通費用，精
    神上受有損害，故請求被上訴人賠償精神慰撫金十六萬六千元云云。查上訴人因
    被上訴人之前揭竊佔行為致其所有房屋受損，因而支出時間及交通費用以進行求
    償訴訟，固屬事實，惟按我國民法針對被害人得向侵權行為人請求精神慰撫金者
    ，須經特別明文規定者為限，本件因被上訴人侵害上訴人之財產權，並非侵害上
    訴人之身體、健康、名譽、自由或其他人格權，則上訴人因涉訟而支出之時間及
    費用，於現行民法規定中尚無法請求被上訴人賠償精神慰撫金，有待將來修改法
    律予以補充。從而，上訴人於現行法律尚無明文情況下，請求被上訴人給付精神
    慰撫金十六萬六千元，尚屬無據，不應准許。
七、綜上所述，上訴人依侵權行為之法律關係，訴請被上訴人賠償系爭房屋受損之修
    復費用，於十一萬五千元及自原審起訴狀繕本送達之翌日即九十一年十月十五日
    起算之法定遲延利息，為有理由；逾上開准許範圍之請求，為無理由，應予駁回
    。原審判令被上訴人如數給付上開數額本息，並將上訴人其餘部分之請求及其餘
    假執行之聲請予以駁回，並無不合。上訴論意仍予指摘，求予廢棄改判，為無理
    由，應予駁回。
八、末查訴訟中經法院委託其他個人或機關鑑定者，鑑定費用核屬訴訟費用之一部分
    ，為求鑑定事務得以順利進行，法院於委託鑑定時請一造當事人先行繳納鑑定費
    用，要僅屬「預納」性質，並非終局地決定鑑定費用即由該造當事人負擔。易言
    之，有關本件訴訟費用（包括鑑定費用在內）究應由何人負擔，負擔比例若干，
    均由法院審酌訴訟之勝敗結果後，於判決主文中一併宣示。故上訴人以：原審法
    院在函請鑑定前，言明費用由被上訴人支付，且系爭房屋係因被上訴人之行為而
    損壞，自應由被上訴人負擔費用，原審法院竟判決伊需負擔百分之八十之訴訟費
    用，顯然不合理等語，殊有誤解，併予說明。
九、本件結論已臻明確，兩造其餘攻擊防禦方法及舉證，核與結論不生影響，爰不再
    一一論述。
十、據上論結：本件上訴為無理由，依民事訴訟法第四百六十三條、第三百八十五條
    第一項前段、第四百四十九條第一項、第七十八條，判決如主文。
中      華      民      國    九十二    年    十一    月      二十六    日
                                    民事第四庭
                                        審判長法  官  李  瓊  蔭
                                              法  官  張      蘭
                                              法  官  林  金  吾
正本係照原本作成。
本件不得上訴。
中      華      民      國    九十二    年    十一    月      二十六    日
                                              書記官  張  淑  芳


司法院資訊處製作；財團法人民間司法改革基金會備份。
